【裁判字號】    89,訴,512
【裁判日期】    890529
【裁判案由】    殺人未遂等
【裁判全文】
臺灣臺南地方法院刑事判決                          八十九年度訴字第五一二號
    公  訴  人  台灣台南地方法院檢察署檢察官
    被      告  乙○○
    選任辯護人  黃邵文律師
                徐美玉律師
                黃溫信律師
右列被告因殺人未遂案件，經檢察官提起公訴 (八十八年度偵字第一四三三七號)，
本院判決如左：
    主  文
乙○○殺人未遂，處有期徒刑伍年陸月；又損壞他人玻璃、電話、傳真機及籐椅，足
以生損害於他人，處有期徒刑肆月。應執行有期徒刑伍年捌月。
    事  實
一、乙○○因『工廠出租支付電費糾紛』與其叔輩堂姊甲○○發生口角不快，憤而萌
    生殺人洩恨之犯意於民國八十八年九月十六日下午十三時許，手持鋒利刀械（未
    扣案）前往台南縣歸仁鄉○○村○○路○段四０一巷一０五弄二七號甲○○所經
    營工廠，甫進入工廠辦公室即舉刀砍向在場之甲○○，甲○○雖加以閃避仍當場
    被砍傷左肩倒地，是時甲○○之夫石萬得適自外返回辦公室，聞其妻哀叫一聲倒
    地，見乙○○又再次持刀砍向其妻口中並稱『要給你死』，石萬得見狀即趨前以
    手推乙○○身體，致乙○○失去重心所持刀械即砍中現場籐椅（留下刀痕）；乙
    ○○行兇受阻後乃持刀將該處辦公室內桌上之玻璃、電話、傳真機及籐椅等搗損
    一地後，始自行罷手離去。
二、案經甲○○訴由台南縣警察局歸仁分局報請台灣台南地方法院檢察署檢察官偵查
    起訴。
    理  由
一、訊據被告乙○○固坦承於上揭時、地損壞被害人辦公室內之玻璃、電話、傳真機
    等物，惟矢口否認有殺人犯行，辯稱：伊與告訴人有言詞上之爭執，才持鐵板敲
    擊告訴人辦公室內辦公桌上之玻璃板，並拉扯電話線，依本案發生之現場位置，
    被告進入辦公室時，告訴人係位在辦公桌後方，告訴人之夫石萬得則係在告訴人
    之左側，辦公桌前有茶几，兩側並擺放有籐椅，被告進入辦公室後，係先以鐵板
    敲擊告訴人辦公室內辦公桌上之玻璃板，並未朝告訴人之身體揮砍，告訴人即離
    開桌子欲走出來，當時告訴人之夫石萬得亦在辦公室內，見被告以鐵板敲擊辦公
    桌玻璃板，乃抬起辦公室內之籐椅欲毆打伊，伊發現此情，乃自辦公桌舉起鐵板
    回過頭來擊打籐椅，故造成籐椅有缺損，依此相關位置，如告訴人之夫係以手推
    被告，則被告應向另一方倒下，如何有可能向茶几方向倒下並砍到籐椅，足見告
    訴人及其夫所陳述者與事實不符。又細閱告訴人於八十八年九月十六日之警訊筆
    錄記載「．．．我先生馬上用手（原來係記載拿起籐椅，又予刪除）阻擋，以致
    我才再沒被乙○○砍到，但阻擋之籐椅卻被乙○○砍了有刀之痕跡。」，依上開
    筆錄之記載，顯見當時係告訴人之夫石萬得拿起辦公室內之籐椅欲毆擊被告，被
    告始以鐵板打擊籐椅，故造成籐椅有缺損。告訴人及其夫二人事後又改稱係被告
    持刀要砍告訴人，石萬得以手推被告，乃造成被告失去重心砍中現場之籐椅，與
    事實不符。而證人鄭嘉源於偵查中所稱係個人主觀推測之意見，顯難採為認定事
    實之依據云云。但查，本件右揭事實業據被害人指訴歷歷，並經案發在場人楊寒
    梅、石萬得等二人分別在偵查中陳敘明確，楊寒梅並證稱：「當時我騎機車到達
    拿下安全帽就看到被告拿彎型有弧度的刀，我當時離被告四、五公尺，而被告手
    上拿的刀約四、五台尺，刀在被告手上揮舞，我沒有感覺吵架聲音，所以我直接
    進入廠房，而他們就在辦公室裡，之後我就聽到有玻璃碎裂聲音，似乎有聽到說
    那不會死，用台語講，隨後看到被告手拿刀走出來跑掉了。我看到刀是有把柄，
    刀尖有弧度，不是後來警方查獲鐵板。」等語，足徵被告確非持鐵板行兇；復經
    案發後據報趕抵現場員警鄭嘉源到庭述稱：「我到達現場時，被告已離開現場，
    我就在現場拍照存證，卷附的照片都是我拍照的，而籐椅上的痕跡是很鋒利的刀
    所砍成的，現場的傳真機、玻璃、電話遭毀損或跌落地面，我立刻指示在場人將
    受傷的甲○○送醫，甲○○背上有一道小小刀砍的痕跡。」、「案發後我們到工
    廠去找被告，當時是下午四、五點，直到六、七點時被告自己來派出所到案，我
    們向他追查兇刀下落時，他才回去拿鐵板出來說是作案兇器。」、「我看現場籐
    椅被砍的痕跡應該是鋒利的刀造成的，而不是被告事後所拿出來的鐵板所能做出
    的痕跡。」等語。被告所辯並無任何其他證據足資佐證，況且如依被告所辯伊持
    鐵板敲擊辦公桌玻璃板時，證人石萬得乃抬起辦公室內之籐椅欲毆打伊云云，則
    被告又如何能砍傷被告？故被告所辯顯與事實不合，而告訴人指述之事實除上開
    證人證言外，並有現場照片及被害人診斷證明書等附卷可稽，職是，被告所辯應
    無非係卸責之詞，不足採信。本件事證已臻明確，被告犯行堪以認定，應依法論
    科。
二、按以刀械攻擊人體，如傷及人體血脈、臟腑等要害均足以致命，此乃一般人所週
    知之情，而被告持刀械砍殺被害人成傷，核被告乙○○所為，係犯刑法第二百七
    十一條第二項、第一項之殺人未遂罪；又損壞被害人之玻璃、電話、傳真機及籐
    椅等物，係犯同法第三百五十四條之毀損罪。被告已著手於上開殺人行為之實行
    而不遂，為未遂犯，依刑法第二十六條規定按既遂犯之刑度減輕之。而被告所犯
    上開二罪間，犯意各別，行為互殊，應分論併罰。爰分別審酌被告犯罪之動機、
    目的、手段、所生危害、因細故即持刀殺人及犯後飾詞狡辯尚無悔意等一同情狀
    ，各量處如主文所示之刑，並定其應執行刑，以資懲儆。另被告行兇之刀械並未
    扣案，其型式、長短亦不明，為免執行上之困難，故不予宣告沒收。
三、據上論斷，應依刑事訴訟法第二百九十九條第一項前段，刑法第二百七十一條第
    一、二項、第三百五十四條、第二十六條、第五十一條第五款，罰金罰鍰提高標
    準條例第一條前段，判決如主文。
本案經檢察官吳岳輝到庭執行職務
中    華    民    國      八十九    年      五      月      二十九      日
                                  臺灣臺南地方法院刑事第一庭
                                      法  官  彭  喜  有
右正本證明與原本無異。
如不服本判決，應於判決送達後十日內，向本院提出上訴狀。
                                       書記官 楊  育  民
中    華    民    國      八十九    年      五      月      二十九      日
附錄本案論罪科刑法條全文
刑法第二百七十一條：
  殺人者，處死刑、無期徒刑或十年以上有期徒刑。
  前項之未遂犯罰之。
  預備犯第一項之罪者，處二年以下有期徒刑。
刑法第三百五十四條：
  毀棄、損壞前二條以外之他人之物，或令致不堪用，足以生損害於公眾或他人者，
  處二年以下有期徒刑、拘役或五百元以下罰金。


司法院資訊處製作；財團法人民間司法改革基金會備份。
